【裁判字號】    95,簡上,441
【裁判日期】    951227
【裁判案由】    傷害等
【裁判全文】
臺灣桃園地方法院刑事判決             95年度簡上字第441號
上  訴  人  臺灣桃園地方法院檢察署檢察官
被      告  甲○○
                      號3樓
            李岢含
上列上訴人因被告等之傷害等案件，不服本院中華民國95年6 月
29日之95年度簡字第215 號第一審簡易判決（起訴案號：94年度
偵字第21105 號），而提起上訴，本院管轄之第二審合議庭判決
如下︰
    主      文
原判決撤銷。
甲○○、李岢含共同以脅迫妨害人行使權利，均處拘役參拾日，
如易科罰金，均以銀元參佰元即新臺幣玖佰元折算壹日。又共同
傷害人之身體，均處拘役參拾日，如易科罰金，均以銀元參佰元
即新臺幣玖佰元折算壹日。均應執行拘役伍拾日，如易科罰金，
均以銀元參佰元即新臺幣玖佰元折算壹日。
    事實及理由
一、甲○○、李曾靜英（業於民國95年1 月8 日死亡而經原審另
    為不受理判決）係夫妻，其2 人與女兒李岢含前因與乙○○
    、蕭蕙芳（起訴書誤載為丙○○）夫婦間存有土地糾紛，3
    人竟基於妨害人行使權利之犯意聯絡，於94年8 月16日19時
    20分許，在桃園縣楊梅鎮○○路481 號與485 號中間私有巷
    道處，分別站在乙○○所駕駛之自小客車車頭、駕駛座及副
    駕駛座車門，以身體擋住去路，阻止乙○○、蕭蕙芳駕車離
    去，而共同妨害車內之乙○○、蕭蕙芳行使權利；且甲○○
    、李岢含又基於恐嚇他人致生危害於安全之犯意聯絡，一同
    對乙○○及蕭蕙芳恫嚇稱：「你想死啊、你不想活了、你出
    來看看。」、「你不要給我蓋房子、你也不要想活著走出大
    門。」等語，致乙○○及蕭蕙芳心生畏懼而報警處理；嗣員
    警林保輝到場處理後，因乙○○手持鐵棍欲與李岢含發生衝
    突，李岢含、甲○○竟另基於傷害之犯意聯絡，徒手與乙○
    ○及蕭蕙芳發生互毆（甲○○、李岢含未提傷害告訴），乙
    ○○因此受有右手拇指開放性傷口約1 公分、左手中指擦傷
    皮膚缺損約1 乘以1 公分、右膝開放性傷口約6 乘以5 公分
    之傷害、蕭蕙芳則受有左前臂之開放性傷口約14乘以6 公分
    、左上臂挫擦傷之傷害。案經乙○○及蕭蕙芳訴由桃園縣政
    府警察局楊梅分局報請本院檢察署檢察官偵查起訴。
二、認定事實：
    上開事實，業據被告甲○○、李岢含於原審及本院合議庭審
    理中自白無誤（其等亦不爭執卷存證據之證據能力，經核亦
    無依法應予排除之處，附此敘明）；證人即告訴人乙○○及
    蕭蕙芳已就當日被害經過於警、偵訊中證述明確且互核大致
    相符；證人即到場員警林保輝亦於偵訊中就到場處理之經過
    結證無訛，另有天成醫院診斷證明書2 紙等在卷可稽，堪認
    其等所述均可採信，是被告2 人之任意性自白查與事實相符
    ，本案事證明確，其2 人犯行足堪認定，自應依法論科。
三、論罪部分：
  (一)按修正後刑法第2 條第1 項暨第35條之規定，係規範行為後
    法律變更所生新舊法比較適用之準據法暨刑之重輕之基本原
    則，於新法施行後，應適用新法第2 條第1 項及第35條之規
    定；比較新舊法時，亦應就罪刑有關之共犯、未遂犯、想像
    競合犯、牽連犯、連續犯、結合犯，以及累犯加重、自首減
    輕暨其他法定加減原因（如身分加減）與加減例等一切情形
    ，綜其全部罪刑之結果而為比較並整體適用，不能割裂而分
    別適用有利益之條文（最高法院95年第8 次刑庭會議決議及
    27上字第2615號判例參照）。
  (二)查被告2 人行為後，罰金刑之計算單位及處罰、共同正犯、
    牽連犯、數罪併罰定應執行之刑、易科罰金之折算標準之規
    定，均有修正：
    1.罰金刑之計算單位及處罰部分：
      刑法第33條第5 款業於94年2 月2 日修正公布，並自95年
      7 月1 日起施行；修正前刑法第33條第5 款規定「罰金：
      1 元以上。」再依罰金罰鍰提高標準條例第1 條提高10倍
      為銀元10元即新臺幣30元以上；修正後刑法第33條第5 款
      規定「罰金：新臺幣1,000 元以上，以百元計算之。」。
      另95年6 月14日修正公布刑法施行法第1 條之1 規定：「
      中華民國94年1 月7 日刑法修正施行後，刑法分則編所定
      罰金之貨幣單位為新臺幣。94年1 月7 日刑法修正時，刑
      法分則編未修正之條文定有罰金者，自94年1 月7 日刑法
      修正施行後，就其所定數額提高為30倍。但72年6 月26日
      至94年1 月7 日新增或修正之條文，就其所定數額提高為
      3 倍。」現行刑法中，有關於罰金刑之計算單位及處罰之
      規定已有修正，自屬法律變更。
    2.共同正犯及牽連犯部分：
      刑法第28條共同正犯及第55條牽連犯之規定，業已於94年
      1 月7 日修正，並於94年2 月2 日公布，95年7 月1 日施
      行；前者，由2 人以上共同「實施」犯罪之行為，修正為
      共同「實行」犯罪之行為，排除預備犯及陰謀犯之處罰，
      後者，則刪除第55條後段關於「犯一罪而其方法或結果之
      行為犯他罪名者，從一重處斷。」牽連犯之規定，此均涉
      及被告犯罪之成立及所犯罪數，自屬法律變更。
    3.數罪併罰定應執行之刑（拘役）部分：
      刑法第51條第6 款業於94年1 月7 日修正公布，並於95年
      7 月1 日施行，新法將該款但書由「不得逾4 個月」修改
      為「不得逾120 日」，亦係法律變更。
    4.易科罰金之折算標準部分：
      刑法第41條第1 項業於94年2 月2 日修正公布，並於95年
      7 月1 日施行，修正前刑法第41條第1 項前段規定：「犯
      最重本刑為5 年以下有期徒刑以下之刑之罪，而受6 個月
      以下有期徒刑或拘役之宣告，因身體、教育、職業、家庭
      之關係或其他正當事由，執行顯有困難者，得以1 元以上
      3 元以下折算一日，易科罰金。」又被告行為時之易科罰
      金折算標準，修正前罰金罰鍰提高標準條例第2 條前段（
      現已刪除）規定，就其原定數額提高為100 倍折算1 日，
      則本件被告行為時之易科罰金折算標準，應以銀元300 元
      即新臺幣900 元折算1 日；修正後刑法第41條第1 項前段
      則規定：「犯最重本刑為5 年以下有期徒刑以下之刑之罪
      ，而受6 個月以下有期徒刑或拘役之宣告者，得以新臺幣
      1,000 元、2,000 元或3,000 元折算1 日，易科罰金。」
      此項修正屬科刑規範事項之變更，其折算標準為裁判時所
      應諭知，亦屬法律變更。
  (三)比較上開修正前、後之規定，被告2 人所犯之罪（詳下述）
    ，罰金刑之最低度業已提高至新臺幣1, 000元，較行為時之
    新臺幣30元不利（最高度則無不同）；另其2 人所為，無論
    依修正前或修正後之規定均構成共同正犯，行為時法並無較
    不利；又其等所犯之罪依修正後之刑法均應論以數罪併罰，
    顯較修正前之規定不利；數罪併罰定應執行刑（拘役）部分
    ，修正前之規定亦無較為不利；綜合比較前述新、舊法變更
    結果，應依修正後刑法第2 條第1 項前段規定，適用該等行
    為時之法律。至於易科罰金之折算標準，亦係被告2 人行為
    時之銀元300 元即新臺幣900 元折算1 日為有利，故亦應同
    此之理，依上開修正前之規定宣告折算標準。
  (四)核被告甲○○、李岢含2 人所為，係犯刑法第304 條第1 項
    之強制罪、同法第305 條之恐嚇危害安全罪及同法第277 條
    第1 項之傷害罪。被告甲○○、李岢含、李曾靜英就強制罪
    之部分，被告甲○○、李岢含就恐嚇罪及傷害罪部分，有犯
    意聯絡及行為分擔，為共同正犯。被告2 人以一言詞恐嚇行
    為恐嚇乙○○及蕭蕙芳，又以一傷害行為傷害乙○○及蕭蕙
    芳，均為想像競合犯（至於修正後刑法第55條但書關於想像
    競合科刑之限制，為法理之明文化，非屬法律變更）；另被
    告2 人所犯強制罪與恐嚇罪2 罪間，有方法、目的之牽連關
    係，為牽連犯，均應依修正前刑法第55條規定，從一重之強
    制罪論處。又被告2 人所犯強制罪與傷害罪間，犯意個別，
    行為互殊，應予分論併罰。
四、撤銷改判理由：
  (一)原審以被告2 人罪證明確，援引刑事訴訟法第449 條第1 項
    （按應係第2 項之誤載）、第454 條第2 項，修正前刑法第
    28條、第304 條第1 項、第305 條、第277 條第1 項、第55
    條、第51條第6 款、第41條第1 項前段、第74條第1 款，罰
    金罰鍰提高標準條例第1 條前段，修正前罰金罰鍰提高標準
    條例第2 條之規定，據以論罪科刑，固非無見。然而：就給
    予被告2 人均緩刑2 年之部分：
    1.按犯罪在新法施行前，新法施行後，緩刑之宣告，應適用
      新法第74條之規定（最高法院95年度第8 次刑事庭會議決
      議參照），無庸為新舊法之比較，合先敘明。又按修正前
      刑法第74條第1 款係規定：「受2 年以下有期徒刑、拘役
      或罰金之宣告，而未曾受有期徒刑以上刑之宣告，『認為
      以暫不執行為適當』者，得宣告2 年以上5 年以下之緩刑
      ，... 」；修正後刑法第74條第1 項第1 款則規定：「受
      2 年以下有期徒刑、拘役或罰金之宣告，而未曾因故意犯
      罪受有期徒刑以上刑之宣告，『認以暫不執行為適當』者
      ，得宣告2 年以上5 年以下之緩刑，... 」；修正前、後
      之條文雖就緩刑之要件規定略有不同，但均需具備宣告緩
      刑之「適當性」，尚非被告所受刑之宣告未超過2 年且無
      任何前科，即可認適宜宣告緩刑。
    2.查被告2 人，均經原審判處拘役50日，且除本案原審判決
      外，前此確實未曾受過任何有期徒刑以上刑之宣告，此有
      原審判決、臺灣高等法院被告前案紀錄表等件在卷可稽，
      惟就宣告緩刑之「適當性」而言，原審判決雖謂：被告2
      人業已當庭向被害人乙○○表示歉意（另一被害人蕭蕙芳
      則未到庭），足認其2 人有悔意，檢察官並已當庭表示同
      意宣告被告2 人緩刑，自一般預防或特別預防之刑罰考量
      目的，認被告2 人宣告之刑以暫不執行為適當等語。然原
      審判決亦已查知被害人乙○○表示不願接受被告之道歉，
      而被害人乙○○及蕭蕙芳迄至本院合議庭言詞辯論終結前
      ，亦未表示願意原諒被告2 人，被告2 人均未就上開犯行
      與被害人2 人達成和解，原審檢察官雖同意宣告被告2 人
      緩刑，但仍不與被告2 人進行認罪協商，且稱保留上訴權
      ，此均有各該筆錄為憑，實難僅因被告2 人當庭道歉即謂
      其等確有悔意；再參以被告2 人與被害人2 人間，本已存
      有土地糾紛，被告2 人不思以法律途徑解決，繼而卻為妨
      害人行使權利、恐嚇及傷害被害人之不法行為，並造成被
      害人2 人具體之身體傷害，如未令其2 人接受本件宣告之
      刑之執行，以示懲儆，似有鼓勵其等以不法手段解決問題
      之疑慮，反而有礙避免其等再犯暨維持社會秩序之特別預
      防及一般預防目的，原審於此情況下，仍宣告被告2 人均
      緩刑2 年，在緩刑「適當性」之裁量上，容有未當。
  (二)查本件於本院合議庭審判時，法律已有上開「三、(二)」所述
    之變更，原審未及比較適用上開新、舊法之規定，於法亦有
    不合，雖本件仍應適用原判決所適用之各該行為時法，已如
    前所述，是原判決雖未及比較適用法律，然對判決論罪科刑
    之部分顯然不生影響，惟原審判決既有前述宣告緩刑之不當
    存在，自應予以撤銷改判。
  (三)檢察官應告訴人乙○○之請求提起上訴，雖謂：原審判決就
    認定之事實量刑過輕；且經告訴人乙○○當庭補充：被告2
    人及其母李曾靜英於行為當時態度兇惡等語；告訴人蕭蕙芳
    則當庭結證稱：案發當天（即94年8 月16日）伊脊椎不舒服
    ，但醫生說沒有辦法開證明，所以醫生就此未記載於診斷證
    明書中，後來伊於95年1 月20日出國至加拿大溫哥華定居，
    後於95年5 月17日時全身癱瘓，因而至當地醫院就診，又於
    95年5 月30日出院，顯然這是被告等人行為所導致之舊傷延
    續而來之傷害，故原審未考量此一事實，量刑過輕等語。
  (四)本院合議庭既已依據上開理由撤銷原審判決，自無庸就原審
    判決量刑是否過輕一事再予審酌；至於告訴人蕭蕙芳證稱另
    有傷害1 節：
    1.按被害人作證，與一般證人不同，係與被告處於絕對相反
      之立場，其陳述之目的，在使被告受刑事訴追處罰，內容
      未必完全真實，證明力自較一般證人之陳述薄弱，故應視
      其陳述有無瑕疵，即便其陳述無瑕疵可指，仍不得作為有
      罪判決之唯一依據，應調查其他證據以察其是否與事實相
      符，始得採為斷罪之依據（最高法院61年台上字第3099號
      判例及94年度台上字第3326號判決意旨參照）。
    2.證人即告訴人蕭蕙芳於案發當天前往天成醫院就診，經診
      斷結果，確實只有如「一、」所述之傷害，此有該院之診
      斷證明書在卷可稽，並無任何其他證據證明蕭蕙芳所述其
      脊椎受有傷害，但醫生經診斷確認後仍未予記載之事實，
      自亦無從認定被告2 人之傷害行為確實造成蕭蕙芳脊椎方
      面之傷害，雖蕭蕙芳提出溫哥華醫院之文件以佐其說，然
      依其證詞及該文件之記載，蕭蕙芳係於95年5 月17日方入
      住該院，縱使其所謂脊椎受傷為真，此與被告2 人行為時
      之94年8 月16日，間隔亦達9 月，實難證明被告2 人之傷
      害行為與蕭蕙芳住院時之傷害有何因果關係，其所提出之
      文件除住院起迄時間、用藥等記載外，亦未就上開因果關
      係進行任何診斷，自無足為憑，此外，即別無任何補強證
      據證明蕭蕙芳所述無誤，參照上開「1.」之說明，自難僅
      因其證詞遽認被告2 人有造成其額外之傷害，故雖其如此
      陳述且檢察官援引作為上訴理由之補充，但實難認為可採
      ，故檢察官之上訴自無理由，證人蕭蕙芳之證詞並無礙於
      前述被告2 人犯罪事實之認定，併予說明。
  (五)至於被告甲○○雖曾具狀稱本件檢察官之上訴逾期云云，惟
    其顯係誤認檢察官收受判決正本之時間，送達證書「送達人
    簽章」欄明確記載法警於「95年7 月26日」送達判決正本，
    此有該處之法警圓戳章可證（見本院95年度簡字第215 號卷
    第17頁），而非被告甲○○答辯（二）狀記載之「95年7 月
    25日」，再本件檢察官上訴係於法定上訴期間內提出，經核
    程序上並無任何違誤之處，是被告甲○○前此具狀之主張，
    顯係誤看送達證書所致，亦併此敘明。
四、量刑部分：
    爰審酌被告2 人為父女關係，其等不思循法律途徑解決與被
    害人間多年之土地等糾紛，反以上開不法手段強制、言詞恐
    嚇並打傷被害人2 人，造成被害人身體等法益實際受損，犯
    後雖終能於原審及本院合議庭審理中坦承犯行，態度尚可，
    但仍未能與被害人2 人達成和解並取得其等之原諒（由此益
    證選擇合法管道解決紛爭之必要性所在），暨其等無前科之
    素行、犯罪之動機、目的、手段、與被害人2 人之關係、被
    害人2 人所受之傷勢等一切情狀，分別量處如主文第2 項所
    示之刑，並定應執行之刑，且均諭知易科罰金之折算標準。
據上論斷，應依刑事訴訟法第455 條之1 第1 項、第3 項、第36
9 條第1 項前段、第364 條、第299 條第1 項前段，修正後刑法
第2 條第1 項前段，刑法第304 條第1 項、第305 條、第277 條
第1 項，修正前刑法第28條、第55條、第51條第6 款、第41條第
1 項前段，罰金罰鍰提高標準條例第1 條前段，修正前罰金罰鍰
提高標準條例第2 條，判決如主文。
本案經檢察官柯怡如到庭執行職務。
中    華    民    國    95    年    12    月    27    日
                  刑事第五庭  審判長法  官  潘政宏
                                    法  官  邱滋杉
                                    法  官  吳勇毅
本件不得上訴。
以上正本證明與原本無異。
                                    書記官  陳夏施
中    華    民    國    95    年    12    月    27    日
附錄論罪科刑法條：
中華民國刑法第304條
（強制罪）
以強暴、脅迫使人行無義務之事或妨害人行使權利者，處3 年以
下有期徒刑、拘役或3 百元以下罰金。
前項之未遂犯罰之。
中華民國刑法第305條
（恐嚇危害安全罪）
以加害生命、身體、自由、名譽、財產之事，恐嚇他人致生危害
於安全者，處2 年以下有期徒刑、拘役或3 百元以下罰金。
中華民國刑法第277條
（普通傷害罪）
傷害人之身體或健康者，處3 年以下有期徒刑、拘役或1 千元以
下罰金。
犯前項之罪因而致人於死者，處無期徒刑或7 年以上有期徒刑；
致重傷者，處3 年以上10年以下有期徒刑。


司法院資訊處製作；財團法人民間司法改革基金會備份。
